最高法院刑事判決　　　　　　九十六年度台上字第七０五七號
上 　訴　 人　台灣高等法院台南分院檢察署檢察官
上訴人即被告　甲○○
上列上訴人等因被告違反毒品危害防制條例案件，不服台灣高等
法院台南分院中華民國九十五年八月十六日第二審更審判決（九
十五年度上更(一)字第二九八號，起訴案號：台灣台南地方法院檢
察署九十年度偵字第一０一四六號），提起上訴，本院判決如下
：
    主  文
原判決撤銷，發回台灣高等法院台南分院。
    理  由
本件原判決認定上訴人即被告甲○○明知安非他命係毒品危害防
制條例所規範之第二級毒品，不得販賣，竟意圖營利，並基於販
賣第二級毒品安非他命之概括犯意，自民國九十年八月間某日起
，經由基於幫助李煥昇施用毒品犯意之林振斌與被告聯絡後，再
由林振斌依被告之指示前往拿取安非他命轉交與李煥昇之方式，
連續販賣第二級毒品安非他命與李煥昇二次，每次一小包，每包
新台幣（下同）一千元。復於同年九月三日，經李煥昇以000000
0000號行動電話撥打被告之0000000000號之行動電話，與被告聯
絡購買第二級毒品安非他命一包，價格一千元，被告並表示會叫
林振斌前往拿取毒品安非他命轉交，二人商妥後，由被告與林振
斌聯絡指示前往拿取毒品安非他命欲轉交與李煥昇，嗣於同年九
月三日晚上十一時二十分許，在台南市○○路○段「全家便利商
店」，林振斌尚未拿取該安非他命時，即為警查獲，而未得逞；
計販賣毒品所得共二千元（未扣案）。因而撤銷第一審關於被告
部分之判決，改判論處被告連續販賣第二級毒品罪刑（處有期徒
刑七年六月），被訴轉讓第二級毒品部分經調查證據結果，犯罪
不能證明，乃撤銷第一審此部分科刑判決，改判諭知被告無罪，
固非無見。
惟查：（一）刑法上之幫助犯，固以幫助他人犯罪之意思而參與
犯罪構成要件以外之行為而成立，惟所謂以幫助他人犯罪之意思
而參與者，指其參與之原因，僅在助成他人犯罪之實現者而言，
倘以合同之意思而參加犯罪，即係以自己犯罪之意思而參與，縱
其所參與者為犯罪構成要件以外之行為，仍屬共同正犯，又所謂
參與犯罪構成要件以外之行為者，指其所參與者非直接構成某種
犯罪事實之內容，而僅係助成其犯罪事實實現之行為而言，苟已
參與構成某種犯罪事實之一部，即屬分擔實施犯罪之行為，雖僅
以幫助他人犯罪之意思而參與，亦仍屬共同正犯。本件原判決事
實認定被告基於販賣第二級毒品安非他命之概括犯意，自九十年
八月間某日起，由林振斌依被告之指示前往拿取安非他命轉交與
李煥昇之方式，連續販賣第二級毒品安非他命與李煥昇二次，每
次一小包，每包一千元。復於同年九月三日經李煥昇以00000000
00號行動電話撥打被告之0000000000號之行動電話，與被告聯絡
購買第二級毒品安非他命一包，價格一千元，被告並表示會叫林
振斌前往拿取毒品安非他命轉交，二人商妥後，由被告與林振斌
聯絡指示前往拿取毒品安非他命欲轉交與李煥昇，嗣於同年九月
三日晚上十一時二十分許，在台南市○○路○段「全家便利商店
」，林振斌尚未拿取該安非他命時，即為警查獲，而未得逞等情
，如果無訛，因販賣第二級毒品安非他命，賣方交付安非他命與
買方，係屬犯罪構成要件之行為。林振斌既明知被告販賣安非他
命予李煥昇，竟依被告之囑咐將安非他命轉交予李煥昇，則林振
斌已參與販賣安非他命犯罪構成要件之行為，原判決未認定被告
與林振斌成立共同正犯，亦未引用刑法第二十八條，有判決不適
用法則之違背法令。（二）判決所載之理由，前後相互牴觸者，
即屬判決所載理由矛盾，依刑事訴訟法第三百七十九條第十四款
後段之規定，其判決當然為違背法令，足以構成撤銷之原因。原
判決理由記載：足認證人林振斌、李煥昇事後於偵查及原審之證
詞，或係事後迴護被告之詞，或就事實有所隱瞞，均無可採，應
以證人林振斌、李煥昇於警詢之供證為可採等語（見原判決第四
頁第六行至第九行）。卻又敘述：證人林振斌於警詢時雖供證「
我每次替甲○○接送毒品安非他命，他都會主動拿少許安非他命
給我解癮」等語；但證人林振斌隨即於偵查中及原審審理時否認
上開情節，足見證人林振斌之供證，前後已有明顯瑕疵存在等語
（見原判決第七頁第十至十五行），似又認證人林振斌於警詢時
所言不足採，而為被告無轉讓第二級毒品之論據。同係證人林振
斌於警詢時之證詞，一方面認其可採，另一方面又認其不可採，
其判決所載之理由矛盾，判決當然違背法令。（三）原判決係依
憑證人林振斌、李煥昇於警詢中之供述，資為認定被告有販賣毒
品予李煥昇之主要證據，是依原判決之論斷，林振斌、李煥昇係
本案之重要證人，惟被告否認犯罪，並聲請傳喚該二人到庭作證
。原審雖依被告之聲請，亦認有再傳訊該二名證人調查之必要，
而依原審查得之新址再加以傳喚，而該二證人依原審所查得之新
址均已合法收受送達，有送達證書附卷可稽（見原審更(一)卷第五
四至五六頁），嗣該二證人未遵期到庭；原審對其二人未續予強
制其到庭，於理由內卻說明該二名證人經前審傳拘未著，爰未依
辯護人之請求傳訊上開證人等語，亦有未當。以上或為檢察官及
被告上訴意旨所指摘，或為本院得依職權調查之事項，應認原判
決仍有撤銷發回更審之原因。
據上論結，應依刑事訴訟法第三百九十七條、第四百零一條，判
決如主文。
中　　華　　民　　國　九十六　年　 十二 　月　 十三 　日
                      最高法院刑事第四庭
                          審判長法官  莊　登　照
                                法官  黃　一　鑫
                                法官  林　秀　夫
                                法官  徐　昌　錦
                                法官  許　錦　印
      本件正本證明與原本無異
                                      書  記  官
中　　華　　民　　國　九十六　年　 十二 　月   十八   日
                                                Ａ
